【裁判字號】    96,簡上,621
【裁判日期】    971219
【裁判案由】    毀損
【裁判全文】
臺灣桃園地方法院刑事判決             96年度簡上字第621號
上  訴  人
即  被  告  乙○○
選任辯護人  藍松喬律師
上  訴  人
即  被  告  己○○
選任辯護人  呂丹琪律師
            呂傳勝律師
上列上訴人即被告因毀損等案件，不服本院中華民國96年11月 5
日95年度壢簡字第622 號第一審刑事簡易判決（聲請簡易判決處
刑書案號：臺灣桃園地方法院檢察署94年度偵字第8521號），提
起上訴，本院管轄之第二審合議庭認不得以簡易判決處刑，改適
用通常程序，自為第一審判決如下：
    主  文
原判決撤銷。
乙○○、己○○均無罪。
    理  由
一、聲請簡易判決處刑意旨略以：被告乙○○、己○○明知未經
    門牌號碼桃園縣中壢市內定里下內壢25號之房屋所有人即告
    訴人庚○○、丙○○、壬○○、辛○○等人同意，竟共同基
    於毀損建築物之犯意聯絡，於民國93年11月3日上午9時30分
    許，透過土地仲介甲○○僱傭挖土機駕駛王志銘，將上址之
    木造之房屋剷除，毀壞他人建築物致令不堪用。又被告己○○於同年月7日下午3時許，在上址見告訴人庚○○址試圖以
    木頭搭蓋房屋，詎基於傷害之犯意，徒手毆打告訴人庚○○
    ，致告訴人庚○○受有右肩挫傷、右側鎖骨骨折及腹部挫傷
    （腸系膜裂傷）之傷害。因認被告乙○○、己○○共犯刑法
    第353條第1項之毀損建築物罪嫌，另被告己○○涉犯同法第
    277條第1項之傷害罪嫌。
二、按犯罪事實應依證據認定之，無證據不得認定犯罪事實；不
    能證明被告犯罪或其行為不罰者應諭知無罪之判決，刑事訴
    訟法第154條第2項、第301條第1項定有明文。又認定不利於
    被告之事實，須依積極證據，苟積極證據不足為不利於被告
    事實之認定時，即應為有利於被告之認定；再認定犯罪事實
    所憑之證據，雖不以直接證據為限，間接證據亦包括在內，
    然而無論直接或間接證據，其為訴訟上之證明，須於通常一
    般之人均不致有所懷疑，而得確信其為真實之程度者，始得
    據為有罪之認定；另刑事訴訟法第161 條已於91年2月8日修
    正公布，其第1 項規定：檢察官就被告犯罪事實，應負舉證
    責任，並指出證明之方法；因此，檢察官對於起訴之犯罪事
    實，應負提出證據及說服之實質舉證責任，倘其所提出之證
    據，不足為被告有罪之積極證明，或其指出證明之方法，無
    從說服法院以形成被告有罪之心證，基於無罪推定之原則，
    自應為被告無罪判決之諭知，最高法院30年上字第816 號、
    76年台上字第4986號、92年台上字第128 號著有判例可資參
    照。
三、檢察官認被告乙○○、己○○共犯刑法第353條第1項之毀損
    建築物罪嫌，另被告己○○涉犯同法第277條第1項之傷害罪
    嫌；有關共同毀損建築物部分，無非係以證人甲○○、王志
    銘、林麗華證述，及電費繳費紀錄、房屋稅籍證明書、門牌
    號碼等資料、房屋照片為據，且依證人甲○○所提93年10月
    15日出賣人為被告己○○、劉巫鳳梅、劉陳鳳雪及戊○○之
    土地買賣契約書，其上載有地上物應於同年11月15日以前清
    除完成之加註條款，可認渠等被告有足夠之動機清除前開土
    地之房屋；復經調閱該案民事執行卷宗，並輔以被告乙○○
    曾參與民事執行程序，知悉上址之拆屋訴訟敗訴，無執行名
    義即不能將之拆除，所以點交當日只有形式上之點交土地等
    情，又被告己○○、乙○○當日有在現場指揮拆除等動作，
    難謂渠等被告無明知為他人之建築物而毀損之故意；另關於
    被告己○○部分，業據證人黃木川結證，並有國軍桃園總醫
    院附設民眾診療服務處診斷證明書、衛生署桃園醫院傷害診
    斷明書為證，足徵被告己○○有傷害告訴人庚○○之行為，
    為其主要論據。訊據被告乙○○、己○○均堅詞否認有何毀
    損建築物之犯行，被告己○○亦否認有傷害告訴人庚○○之
    犯行；被告乙○○及其辯護人辯稱略以：伊與丁○○間不動
    產買賣契約無第5條第1 款、第7條擔保產權之約定，且參渠
    等間契約於第3條末項、第9條第8 款，就有關電塔遷離等事
    項為解除之契約，豈有關於地上物之拆除未有約定，實與事
    理有違；再伊未曾委請甲○○雇用工人王志銘，而伊與甲○○間因本案仲介費用發生不悅，致甲○○與王志銘誣指伊雇
    工拆除地上物，與事實不符；另本案房屋為日據時期興建，
    且庚○○等人已於91年5月2日執行點交時解除占有，未再居
    住上址，現已是斷垣殘壁，不足蔽風雨，要非刑法第353 條
    第1 項所稱之建築物；復伊係買受自前手林碧珠處，嗣得知
    林碧珠與庚○○等人間訴訟業已勝訴確定，應將土地交還，
    地上物可隨時拆除，伊遂於出賣時將有關訴訟文件交給丁○○，而丁○○為建築商，具有土地買賣之專業與經驗，於購
    買前丁○○並委請代書、仲介查明屬未經保存登記之無權占
    有朽屋，伊因對前案訴訟不明瞭，自始至終認該屋得隨時拆
    除，且林碧珠亦告知如此，主觀上無損毀他人之物或建築物
    犯意等語。另被告己○○及其辯護人則以：本案房屋係日據
    時代興建，為紅磚、石綿瓦、木樑構造，於91年5月2日點交
    時已解除庚○○等人之占有，歷2 年餘未曾居住，於拆除時
    已非足以蔽風雨而通出入，且適於人之起居建築物；又前開
    土地係向前地主林碧珠購買，有關林碧珠與庚○○等人間拆
    屋還地訴訟，伊並未參與，而林碧珠於買賣時僅告以該案訴
    訟業已確定，並可點交，至地上物得隨時拆除，伊遂於購買
    土地後，將之轉賣與丁○○，復將該案訴訟文件交給丁○○
    查證，主觀上並無毀損他人之物或建築物犯意，復買賣契約
    第14條第7 項所載地上物拆除約定，為事後加註，伊實未負
    擔拆除義務，亦無毀損之動機，可見甲○○乃自行雇用王志
    銘拆除房屋與伊無關；另於93年11月7 日，庚○○明知無合
    法占有、使用前開土地之權源，卻持木頭、榔頭等物欲搭蓋
    房屋，伊聞訊持相機至現場拍照蒐證，庚○○見狀理虧欲逃
    跑離開時不慎跌倒，伊未曾動手毆打庚○○，證人黃木川就
    有關見聞毆打之經過，先後陳述不一，不足認伊有傷害庚○○之事實等語置辯。
四、經查：
  (一)被告乙○○、己○○所涉共同毀損建築物罪部分：
    1.被告乙○○與劉陳雪、劉巫鳳梅前於84年間，輾轉自林碧
      珠、林錦祥、林碧雲及其繼承人處，以買賣原因取得坐落
      桃園縣中壢市○○段1148地號等共有土地；而該1148地號
      土地，其上有未辦理保存登記，門牌號碼為桃園縣中壢市
      內定里下內壢25號房屋，經原土地所有人林碧珠、林錦祥
      、林碧雲於80年間，對黃石連之繼承人即告訴人庚○○、
      丙○○、辛○○等人提起拆屋還地訴訟，迭經歷審判決，
      迄於88年6 月21日判決確定；嗣被告乙○○與劉陳雪、劉
      巫鳳梅於93年間，再將前開土地出賣與丁○○，並由甲○○任介紹人，有關劉陳雪、劉巫鳳梅土地部分，則分由渠
      等之配偶戊○○及被告己○○代理契約之簽訂，另於93年
      11月3 日，王志銘經甲○○聯繫駕駛挖土機，將上址房屋
      拆除夷平等情，業據被告乙○○、己○○供述在卷，復有
      土地登記謄本、被告乙○○與丁○○間不動產買賣契約書
      、桃園縣政府稅捐稽徵處房屋稅籍證明書、戶籍謄本、本
      院80年度訴字第526 號民事判決、臺灣高等法院86年度重
      上更(一)字第56號民事判決、最高法院88年度台上字第 988
      號民事判決、臺灣高等法院民事判決確定證明書各1 份在
      卷可稽（見94年度偵字第8521號偵查卷第66頁至第81頁、
      第99頁、第110頁至第113頁、第133頁至第146頁），另經
      調取本院89年度執字第10812 號民事執行事件卷宗核閱無
      訛，堪以認定。是以，被告乙○○與劉陳雪、劉巫鳳梅取
      得之坐落桃園縣中壢市○○段1148地號共有土地，業經林
      碧珠等人對告訴人庚○○等人提起拆屋還地訴訟判決確定
      在案，雖渠等非該事件之訴訟當事人，惟均屬土地之繼受
      人，該確定終局判決對之亦有效力，究渠等得否逕自拆除
      上址房屋，而無須原房屋所有人黃石連之繼承人即告訴人
      庚○○等人同意？又渠等與丁○○間不動產買賣契約內容
      為何，有無約定拆除義務歸屬？另王志銘駕駛挖土機之拆
      除行為，是否受被告乙○○及己○○之指示？被告等人主
      觀上有毀損故意，而應對拆除行為負刑事責任；抑或僅因
      誤認其所有權利範圍，而過失拆除上址房屋，祇需擔負民
      事賠償責任，即為本案爭點所在。
    2.又者，稽之證人王志銘前於警詢時陳稱：伊係受地主乙○○雇用，經通知駕駛挖土機前往該址，當時雇主並有出示
      法院執行命令等文件云云；惟於偵查中則改稱：伊係受乙○○、己○○指示至現場整地、拆房屋，並由仲介甲○○
      聯繫，到現場時始見乙○○、己○○，而款項係向甲○○
      收取，警詢時乃因渠等土地亦委託同一仲介處理，並兩筆
      土地相連，遂未表示受仲介指示，伊不知乙○○、己○○
      為何到場，但渠等有出示法院函文且表示土地為其所有云
      云；復於原審調查時又稱：本案現場整地、拆屋經由仲介
      甲○○聯繫，此為首次接觸，該時甲○○有告知工作內容
      ，甲○○與乙○○、己○○均有在場，但現場係由乙○○
      、己○○指揮，當時不知乙○○、己○○年籍資料，但因
      伊拆屋時常遇土地糾紛，遂注意相關情事，而要求出具法
      院判決書供閱覽，在整完土地要拆除房屋時，經甲○○提
      出而得知渠等姓名，判決書上並載明得拆屋意旨，先前於
      警詢時、偵查中所述執行命令實為判決書，然非本院88年
      度訴字第526 號民事判決，亦非本院91年3月4日民事執行
      處通知，應為本院89年8月17日執行命令1紙，至工資部分
      因與甲○○聯絡，而向甲○○收取云云（見94年度偵字第
      8521號偵查卷第14頁至第15頁、第93頁至第94頁，本院95
      年度壢簡字第622 號刑事卷第61頁至第73頁）。細繹證人
      王志銘歷次所述，就何人指示前往該址拆除房屋，先後供
      述不一，且參其所指民事判決書或執行命令等文書（見同
      上偵查卷第28頁、第128頁至第129頁、第133頁至第137頁
      ），祇林碧珠、林錦祥、林碧雲及其繼承人與告訴人庚○○等人間訴訟文書，遍覽各該文書，當事人均非被告乙○○或己○○，亦無他土地共有人劉陳雪、劉巫鳳梅之記載
      ，復經調取本院89年度執字第10812 號民事執行卷宗，亦
      查無有關被告乙○○、己○○之姓名、年籍記載，究證人
      王志銘如何能於不存在之法院文書中，信誓旦旦直指渠等
      被告即為其雇主，要與其所述曾閱覽該案民事判決書或執
      行命令之情不符。由此觀之，合理懷疑證人王志銘於受委
      任整地時，應祇單純與甲○○有所接觸，並聽命指揮、收
      取工資，對被告乙○○、己○○與本案間關連為何，俱無
      所悉，是證人王志銘所述渠等被告有在現場指揮整地、拆
      屋等工作進行乙節，有為己及甲○○脫罪之嫌，所為證言
      已有瑕疵，尚難採信。
    3.再者，質諸證人黃重鈞於原審調查時結稱：起初是己○○
      拿1 份圖與法院公文給伊，其上記載土地清楚可以買賣，
      經伊居中聯繫由甲○○任介紹人，再由甲○○尋找建商，
      但於買賣時無說明地上物應如何處理，有關房屋拆除部分
      ，因甲○○較認識買方建商，遂由甲○○與建商處理，伊
      僅將資料交給甲○○，至如何處理實不知情，係事後經甲○○告知才曉得此情，其間曾聽聞甲○○表示建商要求地
      主將地上物拆除，伊並有與己○○、戊○○聯繫，但己○○沒有答應拆除，祇答稱地上物整平沒有問題，另戊○○
      表示要詢問己○○，至乙○○部分則由甲○○與之聯繫等
      語（見同上刑事卷第175頁至第181頁）。惟而，證人甲○○前於偵查中卻證稱：伊係幫乙○○仲介該筆土地尋找買
      受人，因買方要求賣方將地上物拆除，遂聯繫乙○○與己○○表示要將地上物拆除，渠等答稱隨時可以呀，伊遂聯
      繫王志銘於翌日（即93年11月3 日）併同將房屋拆除，當
      時係乙○○帶至現場，渠等並詢問為何不趕快拆除，因門
      鎖住且庭園雜草叢生，在拆除圍籬、房屋時，皆問及可否
      拆除云云；復於原審調查時證稱：伊有向買賣雙方乙○○
      、己○○、戊○○及丁○○等人收取仲介費用，渠等有口
      頭約定由地主負責處理地上物，且於拆除前晚經買方來電
      詢問，便去電乙○○答稱好，並要求安排工人及機具，另
      地主曾口頭表示土地為其所有，有權利拆除房屋，但未提
      出任何文件，怪手司機亦未要求提出相關證明文件云云（
      見94年度偵字第8521號偵查卷第104頁至第106頁，本院95
      年度壢簡字第622 號刑事卷第133頁至第140頁）。是由證
      人黃重鈞證詞可知，本案土地買賣事宜乃經被告己○○與
      之聯絡，復經甲○○居中仲介而與建商丁○○締結買賣契
      約，至該址房屋應如何處理並未言明，惟有將相關法院文
      書交給甲○○等情，且證人黃重鈞僅單純為中間介紹人，
      未參與房屋拆除之決定與執行細節，與本案關係輕微，自
      無甘冒偽證罪法定刑為7 年以下有期徒刑之重罪，而故為
      不實陳述，其所述應可採信；則證人甲○○竟反稱被告乙○○、己○○未提出何文件，但渠等被告卻有口頭承諾負
      拆除義務云云，此情非特與證人黃重鈞所述相悖，且所指
      去電被告乙○○、己○○詢問可否拆除該址房屋乙節，至
      多僅為事實通知，究渠等被告有無負擔拆除義務，仍應檢
      視契約條款之約定，要非祇憑證人甲○○片面之詞，而執
      以其有瑕疵之證言，遽認被告乙○○、己○○應負擔拆除
      義務，而有於上述時地指揮王志銘將該址房屋拆除夷平之
      事實存在。
    4.另者，兼衡被告乙○○所提其與丁○○於93年10月6 日簽
      訂之不動產買賣契約書，經以電腦繕打契約條款13條，並
      於締約後就第7條房地點交、第9條第7 款建照申請另行修
      改約定，並手寫增列第9條第8款電纜鐵塔遷移、共有人解
      約之價款返還、仲介服務費條款，及於同年11月24日加註
      水溝蓋申請等約款（見本院95年度壢簡字第622 號刑事卷
      第21頁至第26頁），就預擬契約條款有相互磋商、修訂，
      顯見渠等對此甚為重視，然遍觀全份契約書，卻未見有關
      該址房屋拆除義務有無及責任歸屬，與渠等甚連電纜鐵塔
      、水溝蓋等微物錙銖必較之情迥異，是否渠等已另行協議
      該址房屋之處理方式，抑或疏漏就此部分之約定，不無疑
      問。又者，參以證人甲○○所提劉陳雪、劉巫鳳梅與丁○○於93年10月15日簽訂之特別約定條款2紙，固於第1款、
      第2款同有建照及水溝蓋申請之約款，但於第7款另約定「
      地上物乙方（即劉陳雪、劉巫鳳梅）應於民國93年11月15
      日以前清除完成，交甲方（即丁○○）使用」文句（見94
      年度偵字第8521號偵查卷第114頁至第115頁），惟而，依
      證人丁○○於原審調查時證述：於加註第7 款時房屋已經
      拆除，但未清除，而該份契約騎縫章簽約時就已蓋印，有
      關共同部分，乙○○、劉陳雪、劉巫鳳梅共同簽署，係後
      來分別加註，因乙○○要求提高價金，遂再行簽訂價金之
      約定等語（見同上刑事卷第153頁至第155頁），是可認該
      款拆除房屋條款乃於本案發生後始行約定，殆無疑義。再
      者，被告乙○○及共同出賣人劉陳雪、劉巫鳳梅等人，前
      於93年10月間與丁○○簽訂契約時，確未就該址房屋為相
      關權利義務規範，如前所述，而買賣法院拍賣之不動產，
      其上或有他權利設定，抑或遭人無權占有，比比皆是，則
      渠等契約第6 條雖約定出賣人應擔保產權清楚，並由出賣
      人負排除義務，但此僅概括性規定，且該筆土地亦無一地
      數賣，或有他項權利設定之糾紛；復丁○○前經黃重鈞轉
      交相關法院文書與甲○○，並由甲○○居中與丁○○聯繫
      等情，亦如前述，丁○○豈有不知買賣之土地前經法院民
      事訴訟及強制執行之理，倘渠等對拆除房屋有契約規範，
      依前述關於建照、水溝蓋申請特別條款之締約過程，當併
      於簽訂契約時特別加註，焉有無書面約定之情，自仍應檢
      視契約全文，不得單以契約第6 條產權保證之約定，遽謂
      出賣人即負有拆除房屋義務。況且，倘該拆除房屋義務自
      始即口頭協議由出賣人共同負擔，何以於本案發生糾紛後
      ，未待被告乙○○及其他出賣人劉陳雪、劉巫鳳梅一同到
      場，共同在一式多份之特別約定條款上，記載第7 款之出
      賣人拆除房屋義務，反於本案發生後方由買受人丁○○急
      忙與各該出賣人為增補約定。是本件係丁○○先前因誤認
      該址房屋之所有權關係，認得自行處分而逕自通知甲○○
      拆除致生糾葛，為脫免其法律責任，乃事後添加該款約定
      ，非無合理懷疑可能，亟不得由丁○○事後分別與劉陳雪
      、劉巫鳳梅加註之拆除義務，率認渠等早已有口頭拆除協
      議，並由被告乙○○、己○○指示甲○○及王志銘拆除該
      址房屋，就此應負刑事責任。
    5.復且，勾稽原土地所有人林碧珠等人與告訴人庚○○等人
      間民事拆屋還地訴訟，先於81年1 月27日經本院以80年度
      訴字第526 號民事判決，命（被告）庚○○、丙○○、辛○○應將坐落桃園縣中壢市○○段1148地號土地上之地上
      物拆除，並將土地暨同段1149地號土地全部交還（原告）
      ；嗣告訴人庚○○等人不服提起上訴，迭經臺灣高等法院
      、最高法院審理，俟於87年12月28日經臺灣高等法院以86
      年度重上更(一)字第56號民事判決，將原判決關於命上訴人
      （即庚○○等人）將坐落桃園縣中壢市○○段1148地號土
      地上之建物拆除負份廢棄，並改判被上訴人（即林碧珠等
      人）在第一審之訴駁回，另其餘上訴駁回；惟林碧珠等人
      不服再提起上訴，終經最高法院於88年5月7日以88年度台
      上字第988號民事判決，就該部分上訴駁回，而於同年6月
      21日確定，此有各該民事判決書暨確定證明書在卷可參（
      見本院89年度執字第10812號民事執行影印卷第5頁至第24
      頁），是原土地所有人林碧珠等人對告訴人庚○○等人提
      起之拆屋還地訴訟，最後就命返還坐落桃園縣中壢市○○
      段1148地號、1149地號土地部分，獲勝訴判決確定，但關
      於命將同段1148地號土地上之地上物拆除部分，則經敗訴
      判決確定等情，應堪認定。然而，原土地所有人林碧珠等
      人於89年7 月14日持以前開確定判決聲請法院強制執行時
      ，聲請事項卻記載拆除同段1148地號土地上之地上物，併
      連同段1149地號土地返還，執行法院亦一時失察，於同年
      8月17日以本院89年度執字第10812號執行命令，命告訴人
      庚○○、丙○○、辛○○應自動履行本院80年度（該執行
      命令誤載為86年度）訴字第526 號判決主文所示事項，即
      如前所述拆屋暨返還土地部分；嗣經債務人即告訴人庚○○等人於同年9 月21日具狀聲明異議，而經執行法院於同
      年10月12日調查訊問，債權人所委任之共同代理人吳武川
      律師乃表示請求拆除部分係聲請錯誤，撤回，係請求債務
      人自該房屋遷離並將土地返還於債權人等語，執行法院於
      查明後，旋於同年10月20日更行發給執行命令，記載執行
      範圍僅及於返還土地，並敘明原89年8 月17日執行命令拆
      除房屋部分係債權人請求錯誤，現已撤回之意旨；然告訴
      人庚○○等人仍對之不服又於90年2月2日具狀聲明異議，
      經執行法院於同年2月8日、同年8月9日調查訊問後，因認
      其聲明異議為無理由，於91年3月1日以本院89年度執字第
      10812 號民事裁定異議駁回在案，迄於同年5月2日執行點
      交程序，將前開土地交給債權人接管（不含其上之建物）
      ，解除債務人占有，而由債權人複代理人林麗華簽署點交
      切結書，然在場之債務人庚○○、丙○○、辛○○均拒絕
      於執行筆錄上簽名等節，亦有各該書狀暨執行命令、執行
      筆錄附卷足佐（見同上民事執行影印卷第1頁反面至第3頁
      、第29頁、第34頁至第35頁、第46頁至第47頁、第58頁、
      第71頁、第74頁至第75頁、第96頁至第97頁），縱連執行
      法院、債權人均發生誤認該民事確定判決之執行範圍，債
      務人亦有不解其意而多次聲明異議情事，足可見該民事訴
      訟確因事件複雜，非精通並熟稔此一專業知識之人得予辨
      明判決主文意旨，及衍生之執行名義範圍。
    6.是由此觀之，該民事訴訟及強制執行程序中，均由原土地
      所有人林碧珠等人任訴訟當事人，並委由吳武川律師負責
      訴訟進行，被告乙○○、己○○未參與其中，僅被告乙○○於91年5月2日執行法院點交土地時，陪同債權人複代理
      人林麗華到場，此據證人林麗華於偵查中證述綦詳（見94
      年度調偵字第425 號偵查卷第31頁至第32頁），而當時在
      場之告訴人庚○○、丙○○、辛○○亦誤認在執行筆錄上
      簽名即同意債權人得拆除地上物意旨，拒絕簽名其上，此
      復經證人即告訴人丙○○於偵查中陳述明確（見同上偵查
      卷第22頁）。綜合上情，姑不論被告乙○○及其他共有人
      劉陳雪、劉巫鳳梅與丁○○間，有無就拆除房屋為特別約
      定，又甲○○、黃重鈞於93年11月2 日是否告以渠等被告
      將於翌日（3 日）執行拆除房屋意旨，然參酌告訴人庚○○等人自80年間民事訴訟程序開始，至執行法院於93年11
      月2 日點交時仍誤解執行範圍，況被告乙○○祇於最末點
      交時在場，其與被告己○○均未全程參與民事訴訟及強制
      執行程序，亦非精通、熟稔此一專業知識，如何強命渠等
      被告確知執行範圍不及於拆除房屋部分，有損毀該屋之主
      觀犯意存在。因而，縱認被告乙○○、己○○有於93年11
      月3 日拆除房屋時在場，有間接指示抑或不反對甲○○、
      王志銘執行拆除工作之情事，然渠等被告主觀上既無毀損
      他人建物之認識，而認有民事所有物之處分權能，顯非明
      知或預見其發生而不違背其本意情形，亟難謂有毀損之主
      觀犯意存在。
    7.基上，被告乙○○、己○○均堅詞否認有何毀損犯行，且
      證人甲○○、王志銘所述有諸多矛盾而有瑕疵難以採信之
      情，復參以被告乙○○及其他出賣人劉陳雪、劉巫鳳梅與
      丁○○間不動產買賣契約，亦未就拆除該址房屋有作約定
      ，自難謂渠等被告有指示甲○○、王志銘拆除房屋之事實
      存在；況原土地所有人林碧珠等人與告訴人庚○○等人間
      民事訴訟及強制執行程序，渠等被告均未全程參與，至多
      僅有於點交土地時在場，然因該事件複雜，執行法院、債
      權人及債務人均曾有誤認執行範圍情形，被告乙○○、己○○因而誤認該址房屋之法律歸屬得自由處分，或有可能
      ，當難以渠等被告在拆除房屋時在場而不為反對表示之情
      ，論有主觀犯意存在。是以，姑不問該址房屋是否屬刑法
      第353條第1項所稱之建築物，然本案被告乙○○及己○○
      客觀上無從認有拆除房屋之行為，主觀上亦查無有毀損之
      犯意存在，亟難遽以毀損建築物罪行相繩。
  (二)被告己○○所涉傷害罪部分：
    1.按告訴人之告訴，係以使被告受刑事訴追為目的，是其陳
      述是否與事實相符，仍應調查其他證據以資審認；被害人
      之陳述如無瑕疵，且就其他方面調查又與事實相符，固足
      採為科刑之基礎，倘其陳述尚有瑕疵，則在未究明前，遽
      採為論罪科刑之根據，即難認為適法，最高法院52年台上
      字第1300號、61年台上字第3099號著有判例可資參照。
    2.經查，告訴人庚○○前於93年11月7 日經衛生署桃園醫院
      診斷，認有右肩挫傷、右側鎖骨骨折之傷害，復於翌日（
      8 日）起入住國軍桃園總醫院附設民眾診療服務處就醫，
      迄於同年月23日出院，其病名為腹部挫傷、右側鎖骨骨折
      等情，固據證人即告訴人庚○○陳述明確，另有各該院診
      斷證明書附卷可參（見94年度發查字第51號偵查卷第5 頁
      至第7 頁），堪以認定。惟而，依告訴人庚○○於刑事告
      訴狀指訴情節，乃被告己○○與其堂兄戊○○聯手毆打所
      致（見同上偵查卷第1頁至第2頁），與公訴意旨所認被告
      己○○單獨傷害，另戊○○部分則經檢察官另以94年度調
      偵字第425 號為不起訴處分確定情形有間，究實情為何，
      被告己○○有無公訴意旨所指傷害行為，抑或有何隱情，
      不無疑問。
    3.又者，質諸證人即告訴人庚○○前於警詢時陳稱：伊於93
      年11月7日下午3時許，在桃園縣中壢市內定里下內壢25號
      釘木屋時，見己○○與戊○○手持照相機拍照，遂上前表
      示伊係自己原先住居處釘木屋有何不對，渠等就動手毆打
      成傷，而黃木川在附近菜園，聽到伊呼喊救命後即跑來救
      起，嗣於偵查中復稱如是（見94年度偵字第8521號偵查卷
      第11頁至第12頁、第60頁）。然而，稽之證人黃木川於警
      詢時證稱：庚○○遭人打傷時，有在旁看見，當時伊在田
      裡種菜，距離案發現場約60公尺，該時見己○○將庚○○
      壓在地上毆打，而戊○○也有在場，但未動手毆打庚○○
      ，伊見狀遂立即跑往現場，渠等便未繼續毆打；嗣於偵查
      中又稱：伊當時在種菜，距離該處約100 公尺，見己○○
      打庚○○，其肩膀被己○○壓下去，至戊○○雖有在場，
      但未見其打人（見同上偵查卷第13頁、第92頁）；另於原
      審調查訊問時證稱：伊種菜位置距離庚○○釘東西相隔約
      80公尺，己○○有來阻止庚○○釘東西，另有一人在旁，
      伊看見庚○○被己○○壓在地上隨即跑過去，該時己○○
      人有蹲下去，庚○○在哀叫，但未注意渠等間動作，在靠
      近時有見己○○手持照相機等情（見本院95年度壢簡字第
      622號刑事卷第128頁至第129頁、第132頁）。細繹證人即
      告訴人庚○○、證人黃木川所述情節，就戊○○有無毆打
      告訴人庚○○乙節證述不一，然告訴人庚○○既為本案被
      害人，親身經歷被害經過，對案件原委理當記憶深刻，倘
      其所述屬實，在場目擊之證人黃木川亦應有看見戊○○毆
      打之情，惟證人黃木川卻迭稱戊○○只有在場，但無毆打
      告訴人庚○○之情，此與告訴人庚○○親身經歷之被害經
      過迥然有異，固證人黃木川非自始即注意告訴人庚○○與
      被告己○○、戊○○間舉動，然參以其見狀立刻上前阻止
      ，若戊○○確曾動手毆打告訴人庚○○，告訴人庚○○當
      即詢問被告己○○及戊○○為何動手毆人，何以證人黃木
      川祇有哀叫，未有何爭執或質問等舉動，是否告訴人庚○○倒地另有原因，不無疑問，自應檢視相關事證，以認證
      人即告訴人庚○○、證人黃木川所述究否屬實。
    4.再者，兼衡證人戊○○前於警詢時陳稱：伊於93年11月 7
      日下午3 時30分許，經己○○來電通知而前往現場，見庚○○在該址立木板及柱子，己○○遂持照相機拍照，但庚○○旋拿取榔頭衝過來要打己○○，因己○○閃避，庚○○便倒在地上，無人動手毆打庚○○等語；嗣於偵查中亦
      稱：伊有於上述時地在場，但未曾打庚○○，且未見何人
      打庚○○等語（見94年度偵字第8521號偵查卷第4頁至第5
      頁、第95頁）；復於本院審判時結稱：伊係經己○○來電
      一同前往現場，到場時見庚○○拿工具在釘，遂後己○○
      來到，並持照相機要照庚○○，庚○○即辱罵己○○，復
      作勢要打，之後便見庚○○跌倒1 次，但不知為何跌倒，
      惟起身後又繼續爭吵，似有身體接觸互搶照相機與榔頭，
      然無互毆之情，而伊與庚○○距離約10餘公尺，當日己○○未曾動手毆打庚○○，至黃木川則在菜園種菜，待聽聞
      庚○○聲音趕過來等語（見本院96年度簡上字第621 號刑
      事卷第86頁至第頁）。固證人戊○○與被告己○○為堂兄
      弟關係，且共同起配偶名義出售該筆土地與丁○○，復因
      拆除房屋一事致生爭端，彼此間有利害關係，然甚如證人
      黃木川亦證稱戊○○祇在現場，未動手毆打告訴人庚○○
      ，況證人黃木川至多僅於告訴人庚○○倒地後始看見渠等
      間爭執情形，未如證人戊○○全程看見，對案發經過較之
      證人黃木川更為明瞭，復證人戊○○、黃木川就告訴人庚○○倒地乙節證述內容大致相同，祇倒地原因有別，應可
      認證人戊○○所述案發之客觀情狀為真，且證人戊○○於
      本院審判時業經證人具結程序，擔保所述屬實，自不得逕
      以證人戊○○與被告己○○有親戚等利害關係，遽認其所
      述均不可採。是以，證人戊○○就告訴人庚○○乃自行倒
      地乙節，陳述明確，然告訴人卻直指被告己○○與戊○○
      共同毆打，而證人黃木川則指被告己○○單獨一人毆打，
      究何人所述為真，自仍存疑。
    5.惟而，參酌證人即告訴人庚○○、證人黃木川、戊○○所
      述各情，基本事實均為告訴人庚○○先行在被告己○○以
      其配偶名義出賣之土地上搭建柱子而生爭執，被告己○○
      有手持照相機之狀，倘被告己○○自始有毆打告訴人庚○○目的，雙手騰空而無毆打行為即可，焉需手持照相機致
      生諸多不便，是否告訴人庚○○見被告己○○擬拍照存證
      ，因而氣憤上前欲與之理論，方因失足倒地受傷，而此際
      卻為證人黃木川看見，因而誤認為被告己○○毆打所致，
      不無可能，亟難以告訴人庚○○、證人黃木川不明確之陳
      述，逕謂被告己○○有傷害之事實存在。況且，被告己○○前於警詢時供稱：伊見庚○○持以鐵鎚衝過來，因怕遭
      鐵鎚打傷，遂以手阻擋，庚○○因而倒地並表示受傷等語
      ；復於偵查中亦稱：庚○○乃自己跌倒受傷等語（見94年
      度偵字第8521號偵查卷第2 頁反面、第59頁），均未對告
      訴人庚○○倒地方向有所陳述，直至原審於95年8 月28日
      調查訊問時，經詢問告訴人庚○○倒地情形有無看見時，
      始答稱係「左側身倒下去」等語（見本院95年度壢簡字第
      622號刑事卷第45頁），然本案發生時間為93年11月7日，
      迄原審調查訊問時將近2 年，間隔許久，被告己○○因而
      記錯告訴人庚○○之倒地方向，或有可能，執難以告訴人
      庚○○診斷證明書所載，右肩挫傷、右側鎖骨骨折、腹部
      挫傷等情（見94年度發查字第51號偵查卷第5頁至第7頁）
      ，反認被告己○○所辯不實，而逕以臆測之詞認其有傷害
      告訴人庚○○之情事。雖然，一般人於倒地時，本能反應
      會伸手撐地俾藉緩衝，但參以本案發生地點告訴人庚○○
      自行搭建柱子，且隨地雜物堆置，一旁雜草叢生，此有現
      場照片1 張在卷足認（見94年度偵字第8521號偵查卷第83
      頁下方照片），參以告訴人庚○○高齡六旬之身體狀況，
      於此情形下，因手持鐵鎚、榔頭等物不便撐地，復因地形
      關係之影響，致倒地時右肩等處受傷，尚非顯與事理相悖
      ，當無由以告訴人庚○○受傷部位，遽行排除自行跌倒受
      傷之可能。從而，證人黃木川既未全程看見告訴人庚○○
      與被告己○○間爭執經過，且告訴人庚○○見被告己○○
      手持照相機欲拍照存證，其有上前理論之動機，則因己身
      及該處地貌關係，不能排除告訴人庚○○自己跌倒受傷之
      可能性，自不得在此不明之情狀，逕認被告己○○有毆打
      告訴人庚○○之行為存在。
    6.基上，告訴人庚○○直指被告己○○有與戊○○共同毆打
      乙節，與在場之證人黃木川所述戊○○未參與毆打行為有
      悖，復與陪同被告己○○到場之證人戊○○證述乃告訴人
      庚○○自行跌倒受傷情形不同，則渠等證詞或有不同，實
      情為何，已有疑問。況且，本案係告訴人庚○○自行在被
      告己○○管領之土地上搭建柱子所惹，被告己○○基於蒐
      證目的而持以照相機前來，告訴人庚○○見狀欲上前理論
      ，因己身及地貌關係而倒地受傷，亟有可能，則在其受傷
      原因不明情形下，要難率以被告己○○事隔許久之記憶，
      及渠等證人不明確之陳述，單以告訴人庚○○受傷之客觀
      情狀，在無何證據得審認告訴人庚○○之指訴真實與否，
      逕認被告己○○確有傷害告訴人庚○○之犯行。
五、綜上所述，被告乙○○與劉陳雪、劉巫鳳梅雖前於84年間買
    受坐落桃園縣中壢市○○段1148地號土地，被告乙○○並與
    劉巫鳳梅之配偶即被告己○○，於93年11月3 日甲○○聯繫
    王志銘將該址房屋拆除時到場，但因證人甲○○、王志銘等
    人所述情節有諸多矛盾、瑕疵而難以採信，無法認係受渠等
    被告所指示、執行，復被告乙○○、己○○未參與原土地所
    有人林碧珠等人與告訴人庚○○等人間民事訴訟及強制執行
    程序，不足認渠等被告有損毀之客觀行為及主觀犯意存在，
    要難認有毀損建築物之犯嫌。另者，被告己○○有無傷害告
    訴人庚○○乙節，因在場各該證人所述相左，復難以排除告
    訴人庚○○自行跌倒受傷之可能性，得經相關證據佐認，認
    其所指訴之內容為真實，是依罪疑唯輕、有疑唯利被告之法
    理，應為有利被告己○○之認定，亟不得遽以傷害罪名相繩
    。基上，本案關於被告乙○○、己○○共犯毀損建築物，及
    被告己○○所涉傷害犯行之證明，均未達於通常一般之人均
    不致有所懷疑，而得確信其為真實之程度，殊屬無從為有罪
    之確信；此外，本院復查無其他積極事證足以證明渠等被告
    確有聲請人所指各該犯行，自屬不能證明犯罪。原審疏未審
    酌及此，遽為被告乙○○、己○○有罪之認定，容有未洽，
    渠等被告上訴意旨指摘原審判決不當，為有理由，自應由本
    院將原審判決撤銷改判；復本案原係聲請以簡易判決處刑，
    惟經本院認有刑事訴訟法第451條之1第4項但書第3款之情形
    ，因此改依第一審通常程序審理，並為被告乙○○、己○○
    無罪判決之諭知。
據上論斷，應依刑事訴訟法第452條、第455條之1 第1項、第3項
、第369條第1項前段、第301條第1項，判決如主文。
本案經檢察官施昱廷到庭執行職務。
中    華    民    國    97    年    12    月    19    日
                  刑事第六庭  審判長法  官  錢建榮
                                    法  官  宣玉華
                                    法  官  黃翊哲
以上正本證明與原本無異。
如不服本判決，應於判決送達後10日內向本院提出上訴書狀（應
附繕本），並應敘述具體理由，其未敘述上訴理由者，應於上訴
期間屆滿後20日向本院內補提理由書，上訴於臺灣高等法院。
                                    書記官  劉霜潔
中    華    民    國    97    年    12    月    19    日


司法院資訊處製作；財團法人民間司法改革基金會備份。
